臺灣新北地方法院刑事判決
                                    110年度金訴字第113號
公  訴  人  臺灣新北地方檢察署檢察官
被      告  黃新凱


上列被告因違反洗錢防制法等案件，經檢察官提起公訴（109年
度偵字第43924號），本院判決如下：
    主  文
乙○○共同犯詐欺取財罪，處有期徒刑陸月，如易科罰金，以新臺
幣壹仟元折算壹日。又共同犯洗錢罪，處有期徒刑捌月，併科罰
金新臺幣肆萬元，罰金如易服勞役，以新臺幣壹仟元折算壹日。
    事  實
一、乙○○依其社會經驗，知道到超商領取包裹非常方便，任何人
    都可以輕易為之，沒有必要請他人代勞，而現在詐欺集團猖
    獗，如果有真實姓名年籍不詳之人指示你至超商領取包裹後
    拿給不詳之人，很可能是在參與詐欺及洗錢之犯罪行為，竟
    與真實姓名年籍不詳、綽號「阿龍」（或稱「龍兒」）之男
    性詐欺集團成員（無證據證明為未成年，亦無證據證明其知
    悉有3人以上），共同基於縱使發生他人財產受損之結果，
    亦不違背其本意之詐欺之不確定故意，先由詐欺集團成員在
    「全台最大家庭代工資訊站」臉書社團上張貼家庭代工訊息
    ，林采映（原名林盈潔，所涉幫助詐欺罪嫌，另經臺灣新北
    地方檢察署檢察官以109年度偵字第45029號為不起訴處分確
    定）因而與LINE通訊軟體暱稱「璇璇」之人聯繫，「璇璇」
    向其佯稱：須提供帳戶給公司用實名制購買材料云云，使其
    陷於錯誤，將其所申設之國泰世華銀行帳號000000000000號
    帳戶（下稱林采映國泰世華帳戶）依指示更改提款卡密碼後
    ，於民國109年10月15日下午1時10分許，將該帳戶之存摺與
    提款卡以包裹方式寄至位於臺北市○○區○○○路000巷00號之統
    一便利商店新國聯門市（下稱新國聯門市），再由乙○○依「
    阿龍」之指示，於109年10月17日下午3時15分許，至新國聯
    門市收取前述包裹，因而取得前述存摺與提款卡。
二、乙○○取得前述包裹後，另與「阿龍」（無證據證明其知悉有
    3人以上）共同基於縱使發生他人財產受損、隱匿詐欺犯罪
    所得去向之結果，亦不違背其本意之詐欺及洗錢之不確定故
    意，先由詐欺集團成員於109年10月19日上午11時45分許，
    撥打電話向丙○○佯稱為其姪子，欲借款新臺幣(下同)150,00
    0元云云，致丙○○因而陷於錯誤，於同日中午12時42分許，
    匯款150,000元至林采映國泰世華帳戶內，再由乙○○將包裹
    以不詳之方式交付予詐欺集團成員，由詐欺集團成員持其內
    之林采映國泰世華帳戶提款卡，將款項提領一空。乙○○再以
    不詳方式取回前述提款卡後，於109年10月24日凌晨0時25分
    許，將該包裹置於捷運西門町站3號出口下方之編號322櫃1
    門之置物櫃內，以交還給「阿龍」，以此方式掩飾詐欺犯罪
    所得之去向，製造金錢流向之斷點。
三、案經丙○○訴由臺北市政府警察局萬華分局報告臺灣新北地方
    檢察署檢察官偵查起訴。
    理  由
一、證據能力
（一）本件認定事實所引用被告乙○○以外之人於審判外之言詞或
      書面陳述，雖屬傳聞證據，惟檢察官、被告於言詞辯論終
      結前，均未主張有刑事訴訟法第159條第1 項不得為證據
      之情形，本院審酌此等證據作成時之情況，並無違法不當
      及證明力明顯過低之瑕疵，認以之作為證據應屬適當，而
      認該等證據資料皆有證據能力。
（二）至於本院所引之非供述證據部分，經查並非違法取得，亦
      無依法應排除其證據能力之情形，應有證據能力。
二、事實認定
　　被告固坦承有依「阿龍」之指示，於109年10月17日至統一
    超商新國聯門市，領取林采映所寄出之包裹，並於109年10
    月24日將該包裹放置在前述置物櫃內交付予「阿龍」等情，
    惟否認有幫助詐欺及洗錢犯行，辯稱：我認識「阿龍」幾個
    禮拜，當時我們在網咖，我包台的時間結束，他請我幫他領
    包裹，從小大人叫我助人為樂，我沒有想太多就去幫他領，
    我領完包裹就沒有在網咖碰到他，也聯絡不上他，我把包裹
    放在我自己家裡面，我沒有打開，不知道裡面有什麼；我有
    「阿龍」的Messenger，後來他主動跟我聯繫，要我放在置
    物櫃，等我放完置物櫃，他把我封鎖，我聯絡不上他，我就
    刪除他的Messenger，因為留著沒有必要，我有定期刪除的
    習慣等語（本院卷第46至49、237頁）。經查：
（一）林采映遭詐欺集團以前述方式詐欺，因而更改提款卡密碼
      後於109年10月15日將其國泰世華帳戶存摺及提款卡以交
      貨便之方式寄到新國聯門市，為證人林采映於警詢中證述
      在卷，且有交貨便明細、林采映提供之臉書社團擷圖、LI
      NE對話紀錄擷圖（偵卷第55至73頁）等事證可證。而林采
      映將其國泰世華帳戶存摺及提款卡以交貨便之方式寄到新
      國聯門市後，被告於109年10月17日下午3時17分56秒走進
      新國聯門市，領取林采映寄送之包裹，於109年10月17日
      下午3時19分19秒離開，走到其停放在新國聯門市門口的
      車牌號碼000-0000號自小客車駕車離去，為被告所坦白承
      認，且有新國聯門市及道路之監視器影像擷圖、被告穿領
      包裹時衣服之照片（見偵卷第37至41頁）等事證可證，足
      認被告有收受林采映受詐欺而寄出內含國泰世華帳戶存摺
      及提款卡之包裹。
（二）而被告於109年10月17日領取內含林采映國泰世華帳戶提
      款卡之包裹後，告訴人丙○○於109年10月19日遭詐欺集團
      成員以前述方式詐欺，因而匯款150,000元至林采映之帳
      戶內，於同日下午1時38分許，在萊爾富超商北縣板雅店
      ，遭真實姓名年籍不詳之男子，持林采映國泰世華帳戶提
      款卡，提領100,000、50,000元，總計150,000元，為證人
      丙○○於警詢中證述在卷，且有林采映國泰世華帳戶對帳單
      、提款機之監視器影像擷圖（偵卷第53至101頁）等事證
      可證，足認被告於領取內含林采映國泰世華帳戶提款卡之
      包裹後，有以不詳方式交付予真實姓名年籍不詳之詐欺集
      團成員，由詐欺集團成員持前述提款卡提領丙○○遭詐欺而
      匯入之款項。
（三）依照臺灣現今物流之發達程度，超商領取包裹非常方便，
      任何人都可以輕易為之，沒有必要請他人代勞，尤其現在
      詐欺集團猖獗，如果有真實姓名年籍不詳之人指示你至超
      商領取包裹，自然很可能是要你做詐欺集團取簿手的工作
      ，而參與詐欺之犯罪行為。而被告於案發時已年滿18歲，
      唸到高職（偵卷第7頁，本院卷第240頁），有相當之智識
      程度；而被告供稱指示其收取包裹之人為「阿龍」，真實
      姓名年籍不詳，案發前被告與其僅在網咖認識約2星期（
      偵卷第9頁），且被告僅有他的Messenger，案發後已經刪
      除（詳如後述），沒有其他聯繫方式，可見被告與「阿龍
      」完全沒有長期的信任關係存在，被告在這種情形下受「
      阿龍」指示領取包裹，該包裹自然很有可能就是他人受詐
      欺而寄出之物。又被告雖然供稱沒有收到任何報酬，僅是
      因為包台時間先結束，本於「助人為樂」的精神幫忙「阿
      龍」，但被告也供稱「阿龍」指示被告領取包裹時，2個
      人都在新北市三峽區的網咖（偵卷第9頁），被告為了幫
      忙「阿龍」領包裹，要特地開車到臺北市大安區領包裹再
      開車回來，甚至還要支付貨到付款的95元（偵卷第43頁）
      ，這樣的要求已經不是順手幫忙朋友而已，而是在從事詐
      欺集團取簿手的工作。被告明知上情，卻仍然為「阿龍」
      收取他人受詐欺而寄出之包裹，足認為有詐欺之不確定故
      意。
（四）又詐欺集團需要取簿手領取他人受詐欺而寄出之卡片，就
      是要使用該卡片作為人頭帳戶，以收取及提領詐欺款項，
      並製造金流之斷點，使檢警機關無法追查。被告收取內含
      提款卡之包裹後再轉交詐欺集團成員，對於詐欺集團成員
      會使用該帳戶收取詐欺款項並以提款卡提款，自應有所預
      見。被告卻仍然以不詳方式交付予詐欺集團成員供其提款
      使用，足認為其對詐欺集團用該帳戶詐欺被害人，有詐欺
      及洗錢之不確定故意。
（五）被告雖然辯稱其收到包裹回到網咖後沒有看到「阿龍」也
      聯繫不上，就把包裹放在家裡沒有拆開，一直到「阿龍」
      主動透過Messenger與其聯繫，其才依「阿龍」之指示，
      於109年10月24日凌晨0時25分許，將該包裹置於捷運西門
      町站3號出口下方之編號322櫃1門之置物櫃內，放完置物
      櫃後「阿龍」就將被告封鎖，被告就刪除他的Messenger
      ，因為留著沒有必要，且有定期刪除的習慣，並提供置物
      櫃交易明細為證（偵卷第45頁），且有警方調閱之置物櫃
      之監視器影像擷圖（偵卷第97頁）可證。然而，一般來說
      朋友間如果只是正常聯繫，並無特別刪除Messenger訊息
      之必要，被告不但未能提供其與「阿龍」聯絡之通話或對
      話紀錄作為佐證，且被告於109年10月24日方依「阿龍」
      之指示放置在置物櫃內，於3天後之109年10月27日製作警
      詢筆錄時就供稱已經把與「阿龍」聯繫之訊息刪除掉（偵
      卷第12頁），顯然不是被告所說的例行性的訊息刪除而已
      ，而是被告刻意刪除，則被告所辯其與「阿龍」之聯繫情
      形是否可信，已經讓人懷疑。且如本院前述認定，被告於
      109年10月17日領取內含林采映國泰世華帳戶提款卡之包
      裹後，該提款卡於109年10月19日下午1時38分許在萊爾富
      超商北縣板雅店遭真實姓名年籍不詳之男子持以提款總計
      150,000元，有林采映國泰世華帳戶對帳單、提款機之監
      視器影像擷圖（偵卷第53至101頁）等事證可證，足認被
      告確實有於領取內含林采映國泰世華帳戶提款卡之包裹後
      交付予詐欺集團成員，由詐欺集團成員持以提款。被告雖
      再辯稱：可能林采映沒有把提款卡放在包裹裡面等語（本
      院卷第238頁），然而依據林采映提供之LINE對話紀錄，
      「璇璇」在林采映寄出前向其表示：「要把您的銀行賬戶
      寄到公司這邊來」、「那你記得把卡片跟存簿帶出去」、
      「你中午吃飯的時候去寄一下吧」、「但是你也要包好訝
      」、「畢竟那是你的私人物品啊」、「你寄之前到任意一
      台提款機把密碼修改成：778899」、「寄的時候如果店員
      有問寄什麼什麼東西，你跟他說是書本之類的就可以了喔
      ，因為不允許寄卡片這些貴重的物品，所以要包裝好喔」
      等語（偵卷第61至71頁），足以證明林采映確實有將提款
      卡放在該包裹裡面。綜上小結，被告所辯均與事實不符而
      難以採信。
（六）綜上所述，本案事證明確，被告犯行足以認定，應予依法
      論科。
三、論罪科刑
（一）核被告就詐欺林采映提款卡及存摺之行為，是犯刑法第33
      9條第1項之詐欺取財罪；就詐欺丙○○150,000元之行為，
      是犯刑法第339條第1項之詐欺取財罪，及洗錢防制法第14
      條第1項之洗錢罪。
（二）公訴檢察官將原起訴之罪名刑法第339條第1項之詐欺取財
      罪嫌部分，修正為刑法第339條之4第1項第2款之3人以上
      共同詐欺取財罪嫌（本院卷第68頁），然而卷內沒有證據
      足以證明被告有實際接觸「阿龍」以外之詐欺集團成員，
      無法認定有3人以上之共犯，但其社會事實同一，自應由
      本院依法變更起訴法條。
（三）罪數關係：
    1.被告就詐欺丙○○部分，以一行為同時犯詐欺取財罪及洗錢
      罪，屬異種想像競合犯，應依刑法第55條前段規定，應從
      一重論以洗錢罪。
    2.被告分別詐欺林采映、丙○○之犯行，犯意各別，行為互殊
      ，應予分論併罰。
（四）被告與「阿龍」就前述犯行，有犯意聯絡及行為分擔，應
      論以共同正犯。
（五）爰審酌：
    1.犯罪之動機、目的、手段、違反義務之程度及犯罪所生之
      危險或損害：被告明知當前詐欺集團橫行，政府窮盡心力
      追查、防堵，且大眾傳播媒體更屢屢報導民眾被詐欺之新
      聞，竟於前述時間，以前述方式，領取內含他人遭詐欺提
      供之提款卡，再轉交詐欺集團成員使用，使詐欺集團成員
      得以提領詐欺款項後加以隱匿，共同分擔詐欺及洗錢犯行
      ，經被害人報警後為警循線查獲。
    2.犯罪行為人之生活狀況、品行及智識程度：被告受有高職
      肄業之教育程度，從事第四台工作，未婚，沒有需要扶養
      的人，為被告供述在卷（本院卷第240頁）。被告於本案
      前未曾有詐欺之前案紀錄，有臺灣高等法院被告前案紀錄
      表附卷可證。
    3.犯罪後之態度：被告否認犯行，惟已與丙○○調解成立並賠
      償（本院卷第95頁）等一切情狀，量處如主文所示之刑，
      並就得易科罰金部分諭知易科罰金之折算標準，就罰金部
      分諭知易服勞役之折算標準。
四、不諭知沒收之說明：
　　被告供稱其並未獲得任何報酬，也沒有證據證明被告有犯罪
    所得，自無犯罪所得可供沒收，附此敘明。
據上論斷，應依刑事訴訟法第300條、第299條第1項前段，洗錢
防制法第14條第1項，刑法第11條前段、第28條、第339條第1項
、第55條、第41條第1項前段、第42條第3項前段，刑法施行法第
1條之1第1項，判決如主文。
本案經檢察官甲○○提起公訴，檢察官彭聖斐、林佳勳到庭執行職
務。
中　　華　　民　　國　　111 　年　　10　　月　　19　　日
                  刑事第十六庭  審判長法  官  黃志中
　
                                      法  官  薛巧翊
　
                                      法  官  時瑋辰
上列正本證明與原本無異。
如不服本判決，應於判決送達後20日內敘明上訴理由，向本院提
出上訴狀 (應附繕本) ，上訴於臺灣高等法院。其未敘述上訴理
由者，應於上訴期間屆滿後20日內向本院補提理由書「切勿逕送
上級法院」。
                                      書記官  楊喻涵
中　　華　　民　　國　　111 　年　　10　　月　　28　　日
附錄論罪科刑法條：
洗錢防制法第14條第1項
有第二條各款所列洗錢行為者，處7年以下有期徒刑，併科新臺
幣5百萬元以下罰金。
中華民國刑法第339條第1項
意圖為自己或第三人不法之所有，以詐術使人將本人或第三人之
物交付者，處5年以下有期徒刑、拘役或科或併科50萬元以下罰
金。